【裁判字號】    97,易,644
【裁判日期】    971212
【裁判案由】    恐嚇
【裁判全文】
臺灣高雄地方法院刑事判決               97年度易字第644號
公  訴  人  臺灣高雄地方法院檢察署檢察官
被      告  己○○
            丁○○
            甲○○
            丙○○
上列被告等因恐嚇案件，經檢察官提起公訴（96年度偵字第1819
8號），本院判決如下：
    主  文
己○○、丁○○、甲○○、丙○○均無罪。
    理  由
一、公訴意旨略以：被告己○○、丙○○係被告甲○○之友人，
    被告甲○○係被告丁○○之友人，被告丁○○則為姓名年籍
    不詳綽號「阿義」之成年男子之友人，「阿義」與告訴人戊○○○有債務糾紛。「阿義」竟與被告丁○○及其邀集之被
    告甲○○、丙○○、己○○共同基於恐嚇危害他人生命安全
    之犯意聯絡，於民國96年5 月23日20時許，前往告訴人位於
    高雄市○○區○○街40號住處，被告丁○○與「阿義」於告
    訴人上開住處附近之九如路與嫩江街口等候，由被告甲○○
    、丙○○、己○○負責向告訴人催討前揭債務，且由被告甲○○向告訴人恫稱：「要現在馬上還錢，不然就要砸店及斷
    手斷腳」等語，被告己○○、丙○○則在旁叫囂，致生危害
    於告訴人之安全。因認被告等人共同涉犯刑法第305 條之恐
    嚇罪嫌等語。
二、證據能力部分：
  (一)被告己○○、甲○○、丙○○部分：
  1.按被告以外之人，於審判外之言詞或書面陳述，除法律有規
    定者外，不得作為證據；又被告以外之人（包括證人、鑑定
    人、告訴人、被害人及共同被告等）於檢察事務官、司法警
    察官或司法警察調查中所為之陳述，與審判中不符時，其先
    前之陳述具有較可信之特別情況，且為證明犯罪事實存否所
    必要者，得為證據，刑事訴訟法第159 條第1 項、第159 條
    之2 分別定有明文。是被告以外之人於司法警察（官）調查
    中所為之陳述，依刑事訴訟法第159 條第1 項規定，係屬傳
    聞證據，原則上無證據能力，惟如該陳述與審判中不符時，
    其先前之陳述具有較可信之特別情況，且為證明犯罪事實存
    否所必要者，依同法第159 條之2 規定（即刑事訴訟法第15
    9 條第1 項所指之「除法律有規定者外」），始例外認為有
    證據能力。如該陳述與審判中相符時，因該陳述並不符合刑
    事訴訟法第159 條之2 有關傳聞例外之規定，故不得作為認
    定本案犯罪事實有無之證據。此時，當以其於審判中之陳述
    作為證據。本件被告己○○、甲○○、丙○○均認證人戊○○○於警詢中所為之陳述，並無證據能力，而證人戊○○○
    前開警詢中之陳述，除被告甲○○是否當場向其表示「要現
    在馬上還錢，不然就要砸店及斷手斷腳」等語，與審判中之
    陳述不符外，其餘部分，核均與審判中之陳述大致相符，是
    依前開說明，證人戊○○○前開警詢中相符之陳述部分，並
    無傳聞證據例外之情形，應無證據能力。另關於上開不符之
    陳述部分，本院認亦不具有較可信之特別情況（詳後述），
    亦無證據能力。此時，當以證人戊○○○於審判中之陳述作
    為證據。
  2.按被告以外之人於偵查中向檢察官所為陳述，除顯有不可信
    之情況者外，得為證據，刑事訴訟法第159 條之1 第2 項定
    有明文。偵查中對被告以外之人所為之偵查筆錄，或被告以
    外之人向檢察官所提之書面陳述，性質上均屬傳聞證據。惟
    現階段刑事訴訟法規定檢察官代表國家偵查犯罪、實施公訴
    ，依法其有訊問被告、證人及鑑定人之權，證人、鑑定人且
    須具結，而實務運作時，檢察官偵查中向被告以外之人所取
    得之陳述，原則上均能遵守法律規定，不致違法取供，其可
    信度極高。是被告以外之人前於偵查中已具結而為證述，除
    反對該項供述得具有證據能力之一方，已釋明「顯有不可信
    之情況」之理由外，不宜即遽指該證人於偵查中之陳述不具
    證據能力。本件證人戊○○○於偵查中之陳述部分，既經具
    結，尚無證據證明顯有不可信之情況，且經檢察官聲請到庭
    接受詰問，賦予被告己○○、甲○○、丙○○反對詰問之機
    會，依前開說明，證人戊○○○於偵查中之陳述，應有證據
    能力。
  3.本判決所引用之其餘證據資料（詳後述），其中傳聞證據部
    分，縱無刑事訴訟法第159 條之1 至第159 條之4 或其他規
    定之傳聞證據例外情形，亦因被告、檢察官或同意可作為證
    據使用，或未聲明異議，依刑事訴訟法第159 條之5 第1項
    、第2 項之規定，本院審酌該證據作成之情況，認為適當，
    應得為證據。
  (二)被告丁○○部分：
    本判決所引用之證據資料（詳後述），其中傳聞證據部分，
    縱無刑事訴訟法第159 條之1 至第159 條之4 或其他規定之
    傳聞證據例外情形，亦因被告、檢察官或同意可作為證據使
    用，或未聲明異議，依刑事訴訟法第159 條之5 第1 項、第
    2 項之規定，本院審酌該證據作成之情況，認為適當，應得
    為證據。
三、按犯罪事實應依證據認定之，無證據不得認定犯罪事實；不
    能證明被告犯罪者，應諭知無罪之判決。刑事訴訟法第154
    條第2 項、第301 條第1 項前段分別定有明文。而事實之認
    定，應憑證據，如未能發現相當證據，或證據不足以證明，
    自不能以推測或擬制之方法，以為裁判基礎（最高法院40年
    台上字第86號判例意旨足資參照）。而告訴人之告訴，係以
    使被告受刑事訴追為目的，是其陳述是否與事實相符，仍應
    調查其他證據以資審認（最高法院52年台上字第1300號判例
    參照），易言之，即藉由補強證據之存在，以增強或擔保告
    訴人陳述之證明力（最高法院87年度台上字第2176號判決要
    旨參照）。又依刑事訴訟法第161 條第1 項之規定：檢察官
    就被告犯罪事實，應負舉證責任，並指出證明之方法。因此
    ，檢察官對於起訴之犯罪事實，應負提出證據及說服之實質
    舉證責任。倘其所提出之證據，不足為被告有罪之積極證明
    ，或其指出證明之方法，無從說服法院以形成被告有罪之心
    證，基於無罪推定之原則，自應為被告無罪判決之諭知（最
    高法院92年台上字第128 號判例要旨足參）。
四、本件公訴人認被告己○○、丁○○、甲○○、丙○○等4 人
    （下稱被告4 人）共同涉犯刑法第305 條之恐嚇罪犯行，無
    非係以：(一)被告4 人於警詢、偵訊所為之供述，(二)證人戊○○○於警詢、偵訊中之證述等，資為論罪依據。
五、訊據被告4 人均否認有何恐嚇犯行，被告己○○辯稱：不認
    識也未見過戊○○○，案發當日僅在路口等甲○○，後來接
    到甲○○電話就騎車離開等語；被告丁○○辯稱：請甲○○
    過去詢問戊○○○何時還錢，並未授意甲○○恐嚇戊○○○
    等語；被告甲○○辯稱：只詢問戊○○○何時還錢，戊○○○表示要直接與丁○○相談，伊打電話給丁○○後即離開等
    語；被告丙○○辯稱：把戊○○○叫至店外後，未與戊○○○交談等語。經查：
  (一)被告甲○○於96年5 月23日晚間8 時許，騎乘車號不詳之機
    車，搭載被告丙○○前往告訴人戊○○○任職之「阿志日本
    料理店」（址設高雄市○○區○○街40號），抵達後，被告
    丙○○進入該店找告訴人出來，之後，被告甲○○與告訴人
    在該店外交談之事實，業據被告甲○○、丙○○於本院審理
    中坦白承認（詳本院卷第26頁第6 行至第18行）。核與證人
    戊○○○於本院審理中證稱：甲○○與丙○○騎1 部機車前
    來料理店，丙○○進來表示「阿義」叫他過來拿3 萬元，甲○○要伊立刻拿出3 萬元等語（詳本院卷第139 頁倒數第5
    行至第3 行、第140 頁末行）大致相符，應堪認定。
  (二)關於被告甲○○是否曾向告訴人恫稱：「要現在馬上還錢，
    不然就要砸店及斷手斷腳」等語，證人戊○○○於偵查中證
    稱：他們有說不還錢就要砸店並斷手斷腳等語（詳96年度偵
    字第15392 號卷【下稱偵(一)卷】第10頁第19行至第20行）。
    核與本院審理中證稱：關於砸店及斷手斷腳都是丁○○於案
    發前10餘日，在電話中說的話，案發當天，甲○○沒有講這
    些話，只有罵三字經，要求伊馬上交出3 萬元等語（詳本院
    卷第140 頁倒數第3 行以下）明顯不符，已非無疑。本院審
    酌：(1)證人戊○○○於本院審理中仍證稱被告丁○○有恐嚇
    之行為，僅係時間上，係在案發前10餘日，且係在電話中恐
    嚇如不還錢要砸店及斷手斷腳，而非改證稱未遭被告丁○○
    等人恐嚇，一切均屬誤會等語，如證人戊○○○有意迴護被
    告丁○○等人，大可於本院審理中僅證及案發當日遭被告甲○○辱罵三字經，絕口不提案發前遭被告丁○○恐嚇之事。
    足見證人戊○○○並未特意迴護被告丁○○等人。(2)對證人
    戊○○○而言，被告甲○○是受被告丁○○指使前來討債之
    同夥，且本不識被告甲○○，其2 人並無任何情誼，如確係
    被告甲○○對其恫稱：「要現在馬上還錢，不然就要砸店及
    斷手斷腳」等語，證人戊○○○應無迴護被告甲○○，而誣
    指遭被告丁○○恐嚇之必要。(3)證人戊○○○於偵查中已證
    稱：案發當晚正在工作，「阿義」找3 位小弟來討債，要求
    交出3 萬元，伊表示會找「阿義」談，當場遭辱罵「幹你娘
    ！就是要還錢就對了」等語（詳偵(一)卷第10頁第15行至第18
    行）。足見證人戊○○○業於偵查中而非本院審理中始證述
    遭被告中之1 人辱罵之情。(4)共同被告丁○○於警詢中陳稱
    ：甲○○向伊表示曾向戊○○○說如不還錢，就要砸店等語
    （詳警卷第6 頁倒數第6 行至第5 行）。核與被告甲○○於
    本院審理中供稱：伊係當晚回去找丁○○喝酒時，向丁○○
    表示，如戊○○○不還錢，不會去砸店等語（詳本院卷第14
    8 頁倒數第13行至第12行）不符，已有可疑。參以證人戊○○○於本院審理中證稱：甲○○、丙○○離開後約5 分鐘，
    丁○○才過來等語（詳本院卷第140 頁第2 行至第3 行）。
    足見案發當日被告甲○○與證人戊○○○交談期間，被告丁○○並未同時在場，被告丁○○自未能聽聞對話內容；再佐
    以證人戊○○○於本院審理中上開證稱：被告甲○○並未表
    示要砸店及斷手斷腳等語，共同被告丁○○上開警詢中之陳
    述是否與事實相符，尚有疑問。是綜上各情以觀，尚難遽認
    被告甲○○當場向告訴人恫稱：「要現在馬上還錢，不然就
    要砸店及斷手斷腳」等語。此外，復無其他證據足資認定被
    告4 人有前揭出言恐嚇犯行，自難遽為被告4 人涉有恐嚇犯
    行之認定。
六、綜上所述，檢察官所舉之證據尚不足以令本院形成被告4 人
    於上開時、地，以上開言詞恐嚇戊○○○犯行之有罪心證。
    此外，復查無其他積極證據足資認定被告等人確有公訴人所
    指之前揭犯行，既不能證明被告等人犯罪，揆諸前開法條之
    規定，依法自應為被告4 人無罪之諭知。至被告甲○○是否
    當場以三字經辱罵戊○○○，以及被告丁○○是否於案發前
    10餘日，於電話中以「要現在馬上還錢，不然就要砸店及斷
    手斷腳」等語恐嚇戊○○○等情，均非檢察官起訴之範圍，
    且因起訴部分，無法證明有罪，已如前述，該未經起訴部分
    與起訴部分，不具審判不可分之關係，本院自不得就未經起
    訴部分加以審判，仍應由檢察官另行偵辦，附此敘明。
據上論斷，應依刑事訴訟法第301 條第1 項前段，判決如主文。
本案經檢察官乙○○到庭執行職務。
中    華    民    國    97    年    12    月    12    日
                      刑事第十五庭  法  官  方錦源
以上正本證明與原本無異。
如不服本判決應於收受本判決後10日內向本院提出上訴書狀，並
應敘述具體理由，如未敘述上訴理由者，應於上訴期間屆滿後20
日內補提理由書狀於本院（均須按他造當事人之人數附繕本）「
切勿逕送上級法院」。
中    華    民    國    97    年    12    月    12    日
                                    書記官  鄧思辰


司法院資訊處製作；財團法人民間司法改革基金會備份。
